【裁判字號】    98,易,1466
【裁判日期】    980731
【裁判案由】    詐欺
【裁判全文】
臺灣臺中地方法院刑事判決  98年度易字第1466號
公  訴  人  臺灣臺中地方法院檢察署檢察官
被      告  丙○○○
                        5號
上列被告因詐欺案件，經檢察官提起公訴（97年度偵字第20278
號、第28955號），本院判決如下：
    主    文
丙○○○無罪。
    理  由
一、公訴意旨略以：被告丙○○○明知金融機構存摺帳戶為個人
    信用之表徵，且可預見將自己所有之存摺、金融卡及提款密
    碼等金融帳戶資料提供他人時，有供不法詐騙份子利用，而
    幫助他人為財產犯罪之虞，竟不違背其本意，基於幫助他人
    詐欺之犯意，於不詳時、地，將其在中華郵政股份有限公司
    桃園郵局開立之帳號00000000000000號（起訴書誤載為0121
    1「5」00000000號）帳戶之存摺及提款卡，交付予姓名年籍
    不詳之人。嗣詐騙集團成員取得前開帳戶後，復意圖為自己
    不法之所有：
  (一)於97年3 月13日某時，撥打電話予戊○○，佯稱：伊為奇摩
    購物網站之客服人員，其先前匯款錯誤，需辦理更正云云，
    致戊○○陷於錯誤，於同日晚間8時54分許，匯款1萬1111元
    至丙○○○之前開帳戶內。
  (二)於97年3月13日晚間7時許，撥打電話予甲○○，佯稱：伊為
    奇摩購物網站之客服人員，其先前匯款錯誤，造成每月固定
    扣款，需辦理取消云云，致甲○○陷於錯誤，於同日晚間 7
    時31分許，匯款2萬9986元至丙○○○之前開帳戶內。
    因認被告涉犯刑法第30條第1項、第339條第1項之幫助詐欺
    取財罪嫌等語。
二、按犯罪事實應依證據認定之，無證據不得認定犯罪事實；不
    能證明被告犯罪者，應諭知無罪之判決，刑事訴訟法第154
    條第2 項、第301 第1 項分別定有明文。又認定犯罪事實所
    憑之證據，雖不以直接證據為限，間接證據亦包括在內，然
    而無論直接或間接證據，其為訴訟上之證明，須達於通常一
    般之人均不致有所懷疑，而得確信其為真實之程度者，始得
    據為有罪之認定（最高法院76年台上字第4986號判例意旨參
    照）；檢察官對於起訴之犯罪事實，應負提出證據及說服之
    實質舉證責任，倘其所提出之證據，不足為被告有罪之積極
    證明，或其指出證明之方法，無從說服法院以形成被告有罪
    之心證，基於無罪推定之原則，自應為被告無罪判決之諭知
    （最高法院92年台上字第128 號判例參照）。
三、證據能力部分：
    按被告以外之人於審判外之言詞或書面陳述，除法律有規定
    者外，不得作為證據，刑事訴訟法第159 條固定有明文，惟
    被告以外之人於審判外之陳述，雖不符同法第159 條之1 至
    之4 規定，而經當事人於審判程序同意作為證據，法院審酌
    該言詞陳述或書面陳述作成時之情況，認為適當者，亦得為
    證據；又當事人、代理人或辯護人於法院調查證據時，知有
    第159 條第1 項不得為證據之情形，而未於言詞辯論終結前
    聲明異議者，視為有前項之同意，同法第159 條之5 亦定有
    明文。查本判決所引用之下列各項證據方法之證據能力，被
    告及檢察官於本院準備程序時均表示無意見，且於本院審理
    中調查證據時，知有刑事訴訟法第159 條第1 項不得為證據
    之情形，亦未於言詞辯論終結前聲明異議，且本院審酌該等
    證據作成之客觀情況均無不當，並無不宜作為證據之情事，
    依刑事訴訟法第159 條之5 之規定，認均具有證據能力。
四、本件公訴人認被告涉犯上開幫助詐欺取財犯行，無非係以：
   （一）證人即被害人戊○○、甲○○於警詢證述遭詐欺取財
    之過程詳實，並有匯款執據、中華郵政股份有限公司桃園郵
    局97年9月10日桃警字第0970101100號函檢附之開戶資料及
    歷史交易清單等在卷足憑。（二）觀之被告前開帳戶之歷史
    交易清單，發現：於97年3月13日被告之次子汪世祥匯款100
    0元至前開帳戶內，旋於同日即遭提領，提領之地點係在臺
    中縣豐原市○○路545號之豐原分行；未久，告訴人甲○○
    即因遭詐騙而匯入2萬9986元至前開帳戶內，旋遭不明之人
    分2次提領，領款之地點均在新竹縣芎林鄉○○路436號；後
    告訴人戊○○復匯款1萬1111元至前開帳戶內，且亦迅速遭
    人提領，領款之地點則係桃園縣楊梅鎮○○路746號之某統
    一超商內，此有中華郵政股份有限公司桃園郵局97年9月10
    日桃警字第0970101100號函檢附之歷史交易清單及公務電話
    紀錄等在卷足徵，顯見被告於97年3月13日仍有使用前開帳
    戶，且其領款未久，即遭詐騙集團成員作為犯罪之工具，逕
    行用以提領詐騙之款項，且提領之地點不乏係裝有監視錄影
    機之超商內，則若非獲得原所有人之同意，豈會甘冒遭警察
    機關查獲之風險。（三）至被告於偵查中迭稱前開帳戶由其
    子乙○○保管，或稱無人保管云云。然參之證人即被告之子
    汪世祥結證稱：伊與母親即被告未居住在一起，只要被告沒
    錢吃飯時，就會打電話向伊借錢，伊會盡量借給她，如果她
    未收到匯款，會打電話告訴伊等語，且被告於偵查中數次供
    稱：前開帳戶由伊保管等語，足證證人汪世祥與被告金錢往
    來之帳戶即為前開帳戶，被告就就前開帳戶應有保管使用之
    權限，縱然其領款時須委託其子乙○○代為提領，但其仍係
    前開帳戶之保管人，對於帳戶之下落自當甚為關心，則其對
    於將帳戶交予姓名年籍不詳之人乙事，應經其同意甚明。因
    認被告前開帳戶應係原所有人即被告交付詐騙集團使用無疑
    。訊據被告則堅詞否認有何幫助詐欺犯行，辯稱：該帳戶由
    其與子乙○○一同保管，伊本人不會使用提款卡，都由乙○○提領，伊不知道乙○○將帳戶資料出售等語。
五、經查：
（一）中華郵政股份有限公司桃園郵局帳號00000000000000號之
      帳戶，確係被告丙○○○所申請開立，並領得該帳戶之存
      摺、提款卡等情，被告供承不諱，並有上開帳戶之開戶資
      料、身份證影本附卷可稽（見台中地檢97年度偵字第2027
      8號卷13頁至17頁反面）。而被害人戊○○、甲○○確係
      遭詐欺集團成員詐騙後，分別於97年3月13日晚間8時54分
      許、同晚7時31分許，匯款1萬1111元、2萬9986元至被告
      之前開帳戶內，並隨即於同日遭提領一空等情，亦據證人
      即被害人戊○○、甲○○分別於警詢時證述明確（參見桃
      園地檢97年度偵字第12442號卷第18、19、10、11頁筆錄
      ），並有自動櫃員機交易明細表各2紙（附於同桃園偵卷
      第13頁、第24頁）及上開被告客戶歷史交易清單（附於同
      偵卷第35頁），足見被告之上開帳戶確係遭詐欺集團成員
      利用作為詐欺取財之出入帳戶無疑，然此僅足證明被害人
      戊○○、甲○○確有因遭詐騙而將款項匯入被告所開立之
      上開帳戶內之情事，尚無法據此即逕以推認係由被告本人
      將上開帳戶之存摺、提款卡及密碼等帳戶資料交予詐欺集
      團成員使用而為幫助詐欺之犯行。
（二）又被告之上開帳戶於開立後，該帳戶之存摺、提款卡及提
      款卡密碼均由被告與其子乙○○共同保管，提款時，均由
      乙○○持提款卡領取一情，迭據被告供明在卷，核與證人
      即被告之子乙○○證述：母親丙○○○所有上開帳戶平常
      由伊使用，幫母親領錢，與母親一同保管等語相符（參見
      本院卷第29頁面、反面筆錄）、亦核與證人即被告丙○○○次子汪世祥證述：伊與母親丙○○○未居住在一起，只
      要被告沒錢吃飯時，就會打電話向伊借錢，伊會盡量借給
      她，如果她未收到匯款，會打電話告訴伊，母親不會使用
      提款卡，因為要操作機器她不會用，應該都是找哥哥乙○○去領錢，母親應該不知道自己的密碼，哥哥負責主導家
      中事務及財產，帳戶主要是哥哥在使用等語（參見同台中
      地檢偵查卷第41頁、第42頁筆錄）相符。基於親屬間之信
      賴感及同財共居之關係，被告將上開帳戶資料交予證人乙○○一同保管，並由乙○○提領帳戶內之款項使用，亦符
      合一般社會生活之常情，則尚難僅憑被告為該帳戶之申請
      開立者，即遽以認定該帳戶之存摺、提款卡、密碼係由被
      告交付予姓名年籍不詳之詐騙集團成員使用而有幫助詐欺
      取財之犯行甚明。
（三）而被告上開帳戶資料、連同提款卡、密碼係證人即被告之
      子乙○○在被告不知情情形下，於97年3月13日將弟弟汪
      世祥匯給被告之款項領出後，以3,000元代價出售予姓名
      年籍不詳之詐騙集團成員使用一情，迭據證人乙○○證述
      在卷（參見本院卷第13頁正、反面、第29頁至30頁筆錄）
      ，而證人乙○○上開幫助詐欺犯行亦經本院於98年7月17
      日以98年度易字第2080號判處有期徒刑5月在案，後遍查
      全卷，無可積極證據足認被告知悉或同意其子乙○○將其
      帳戶資料出售，被告辯稱：伊不知兒子乙○○自行將上開
      帳戶資料連同提款卡、密碼出售等語，應屬實情。
（四）綜上所述，本件被告所有之上開帳戶存摺、提款卡、密碼
      既係由證人乙○○自行出售予姓名年籍不詳之詐騙集團成
      員使用，自難僅憑被告為該帳戶之申請開立者，即遽以認
      定該帳戶之存摺、提款卡、密碼及印章係由被告交付予姓
      名年籍不詳之詐騙集團成員使用而有幫助詐欺取財之犯行
      ，本院綜合公訴人所提出之上開證據及卷內之所有直接及
      間接證據後，認為尚無法達到令通常一般之人均不至於有
      所懷疑，而得確信被告確有公訴人所指上開幫助詐欺取財
      之犯行。此外，復查無其他積極確切之證據，足資證明被
      告確有上開幫助詐欺取財之犯行，揆諸上開規定及說明，
      依法自應為被告無罪之諭知。
據上論斷，應依刑事訴訟法第301 條第1 項，判決如主文。
本案經檢察官丁○○到庭執行職務。
中    華    民    國    98    年    7    月    31    日
                  刑事第八庭    審判長法  官  黃家慧
                                      法  官  黃炫中
                                      法  官  黃賢婷
以上正本證明與原本無異。
如不服本判決，應於收受送達後10日內向本院提出上訴書狀（應
敘述具體理由並附繕本）。
上訴書狀如未敘述理由，應於上訴期間屆滿後20日內補提理由書
於本院。
                                      書記官  江美琪
中    華    民    國    98    年    7    月    31    日


司法院資訊處製作；財團法人民間司法改革基金會備份。
